臺灣高雄地方法院刑事判決　　　　　　　100年度訴字第222號
公　訴　人　臺灣高雄地方法院檢察署檢察官
被　　　告　鐘姵甄
選任辯護人　楊申田律師
　　　　　　吳淑靜律師
上列被告因違反藥事法等案件，經檢察官提起公訴（99年度偵字
第27334 、35873 號），本院判決如下：
    主  文
鐘姵甄販賣第三級毒品，累犯，處有期徒刑年拾月；未扣案之
販賣第三級毒品所得新臺幣貳仟伍佰元沒收之，如全部或一部不
能沒收時，以其財產抵償之；扣案之行動電話壹支（不含內置SI
M 卡，序號為000000000000000）沒收。又犯轉
讓第三級毒品，累犯，處有期徒刑陸月。應執行有期徒刑肆年貳
月；未扣案之販毒所得新臺幣貳仟伍佰元沒收之，如全部或一部
不能沒收時，以其財產抵償之；扣案之行動電話壹支（不含內置
SIM 卡，序號為000000000000000）沒收。
其他被訴轉讓禁藥部分無罪。
    事  實
一、鐘姵甄前因毒品危害防制條例案件，經本院以99年度審簡字
    第1254號判處有期徒刑3 月確定，甫於民國99年6 月23日易
    科罰金執行完畢。猶不知悔改，明知愷他命係毒品危害防制
    條例第2 條第2 項第3 款所定之第三級毒品，不得販賣、轉
    讓，竟分別基於意圖營利而販賣及無償轉讓第三級毒品愷他
    命之犯意，為下列行為：
  (一)先於99年4 月16日23時17分許，由陳家寶以其使用之行動電
    話門號0000000000號，撥打鐘姵甄所使用之行動電話門號00
    00000000聯繫：向鐘姵甄表示欲以新臺幣（下同）2,500 元
    （起訴書誤載為3,000 元）價格向其購買2 公克愷他命等語
    ，鐘姵甄透過真實年籍、姓名均不詳之友人以2,300 元之代
    價取得2 公克之愷他命後，隨即於於99年4 月17日17時許在
    高雄市○○路上之郵局，由鐘姵甄交付第三級毒品愷他命2
    公克予陳家寶，並向陳家寶收取3,000 元之代價（其中500
    元部分為陳家寶積欠鐘姵甄之債務），因此獲取200 元之利
    益。
  (二)再於99年4 月26日某時許，在王煜澤址設高雄市○○區○○
    街223 巷31號家中，轉讓數量不詳，僅供1 次（起訴書誤認
    為17.5公克）施用之第三級毒品愷他命予王煜澤施用。
  (三)嗣經警方依法執行通訊監察後，於99年8 月24日17時45分許
    搜索鐘姵甄位於高雄市○○區○○道路410 號5 樓住處，並
    扣得愷他命2 包、愷他命1 瓶、一粒眠7 顆、安非他命2 包
    、安非他命吸食器1 個、含有甲基安非他命、四氫大麻酚、
    愷他命之混合物之香菸1 支（已斷裂）、愷盤1 個及行動電
    話1 支（序號：000000000000000 、內置行動電話門號：00
    00000000SIM卡1 枚），始循線查獲上情。
二、案經高雄市政府警察局移送臺灣高雄地方法院檢察署檢察官
    偵查起訴。
    理  由
壹、按被告以外之人於審判外之陳述，雖不符刑事訴訟法第159
    條之1 至第159 條之4 之規定，而經當事人於審判程序同意
    作為證據，法院審酌該言詞陳述或書面陳述作成時之情況，
    認為適當者，亦得為證據；當事人、代理人或辯護人於法院
    調查證據時，知有第159 條第1 項不得為證據之情形，而未
    於言詞辯論終結前聲明異議者，視為有前項之同意，刑事訴
    訟法第159 條之5 定有明文。查本案判決所引用具傳聞性質
    之各項證據資料，業經本院於審判期日依法踐行調查證據程
    序，檢察官、被告鐘姵甄（被告之姓氏為「鐘」，有國民身
    分證影本可參（偵卷第32頁），起訴書首頁被告姓名欄誤書
    為「鍾」姵甄，應予更正）及其辯護人就上開證據之證據能
    力均未爭執（本院審訴卷第40頁，辯護人雖爭執洪淑婷警詢
    中之陳述，然卷內並無證人洪淑婷於警詢中之陳述，顯係誤
    解），且於言詞辯論終結前亦未聲明異議，復查無依法應排
    除證據能力之情形，依上開規定，均應有證據能力。
貳、有罪部分：
一、上開事實，業據被告於偵、審中坦承不諱（本院審訴卷第35
    頁、本院卷第16、54、122 頁），核與證人陳家寶、王煜澤
    於本院審理中之證述相符（本院卷第98至100 、118 頁），
    復有本院核發之通訊監察書、通訊監察譯文在卷可稽（99年
    度他字第1142號卷第94頁、99年度偵字第27334 號卷第24、
    25頁），堪認被告上開任意性自白與事實相符。又被告販賣
    第三級毒品愷他命予陳家寶，而其販入與販出存有200 元之
    差額等情，業經被告於偵查中供陳：我先跟朋友拿2 公克2,
    300 元的愷他命，然後我跟陳家寶約在大中路郵局那邊交易
    ，因為陳家寶有欠我500 元，所以我跟陳家寶說直接拿3,00
    0 元給我，所以我賺200 元差價等詞綦詳（偵字卷第79、80
    、108 頁），足徵被告販賣第三級毒品愷他命予陳家寶時，
    確有從中賺取買賣價差牟利之情事，被告主觀上有賺取價差
    以為營利之不法犯意，亦堪認定。綜上，本案事證明確，被
    告上開犯行，均堪以認定。
二、公訴意旨就事實一之(一)部分，認陳家寶係購買3,000 元2 公
    克之愷他命等詞，惟證人陳家寶於本院審理中證述：我之前
    欠被告500 元，那是小孩奶粉、尿布錢，我拿3,000 元予被
    告，就是之前500 元一起清償等詞明確，核與通訊監察譯文
    所示：陳家寶：拿3,000 來啦。被告：好，你上次還欠我50
    0 一節相符（偵卷第25頁背面），復經被告陳明如上，足認
    證人陳家寶僅係向被告購買2 公克，價值2, 500元之愷他命
    甚明，公訴意旨前揭所述，容有誤解，應予更正。
三、論罪科刑：
  (一)按愷他命係毒品危害防制條例第2 條第2 項第3 款所定之第
    三級毒品。是核被告事實一之(一)所為，係犯毒品危害防制條
    例第4 條第3 項之販賣第三級毒品罪嫌；事實一之(二)所為係
    犯毒品危害防制條例第8 條第3 項之轉讓第三級毒品罪。公
    訴意旨就事實一之(二)部分認係轉讓愷他命17.5公克予王煜澤
    部分，僅係依據被告之自白，惟證人王煜澤於本院審理中證
    述：因為我朋友要愷他命，請我向被告拿，所以我向被告拿
    2 萬元之愷他命，但是之後我朋友因為等太久，就不要了也
    沒給我錢，後來被告才拿17.5公克愷他命給我，我有當著被
    告的面當場留下一些來施用，被告有同意我取用，剩餘的愷
    他命就還給被告等詞（本院卷第118 頁），是依證人王煜澤
    所述，其當時雖收受被告交付之17.5公克之愷他命，但其僅
    有扣留1 次施用之愷他命數量，其餘均交還予被告，此外，
    復查無證據證明被告確有轉讓17.5公克予王煜澤，基於罪證
    有疑，利於被告原則，應認被告僅轉讓1 次施用量之愷他命
    予王煜澤。而公訴意旨所述轉讓17.5公克部分予被告轉讓1
    次供施用之量予王煜澤部分屬實質上一罪，是轉讓逾1 次施
    用之數量部分不另為無罪之諭知，附此敘明。又被告所犯上
    開2 罪間，犯意各別，時間不同，行為互殊，應予分論併罰
    。
  (二)被告前有如事實欄所述案件經論罪科刑及執行完畢之情形，
    此有臺灣高等法院被告前案紀錄表在卷可佐，其於徒刑執行
    完畢後5 年之內故意再犯本案有期徒刑以上之罪，均為累犯
    ，各應依刑法第47條第1 項規定，加重其刑。又被告於偵、
    審中均自白上開販賣及轉讓第三級毒品之犯行，業如前述，
    應依毒品危害防制條例第17條第2 項之規定均減輕其刑。再
    被告之刑同時有加重及減輕之事由，均依法先加後減之。
  (三)次按刑法第59條之酌量減輕其刑，必於犯罪另有特殊原因或
    情狀，在客觀上足以引起一般同情，而確可憫恕者，認為即
    予宣告法定低度刑期，猶嫌過重者，或因立法至嚴，確有情
    輕法重之情形，始有其適用，至於被告是否因一時失慮，致
    罹章典，事後是否坦認犯行或犯罪危害程度、家庭經濟狀況
    等情，涉及被告品行、智識程度、犯罪動機、犯罪後態度及
    犯罪所生損害等因素，均屬刑法第57條各款量刑標準事項，
    僅可依比例原則在法定刑範圍內予以審酌，未便逕援為同法
    第59條酌減其刑之依據。又毒品殘害國民身體健康、危害社
    會治安甚鉅，向為政府嚴厲查禁之物，被告無視政府杜絕毒
    品禁令，仍意圖營利販賣愷他命、轉讓愷他命各1 次，且對
    象並非單一，衡其犯罪情節，亦無何特殊原因或情堪憫恕，
    客觀上足以引起一般人同情之情狀，且被告所犯販賣第三級
    毒品之罪，依前揭毒品危害防制條例第17條第2 項予以減輕
    其刑後，已無辯護意旨所稱之縱處以最低刑度，猶嫌過苛之
    情形，應無刑法第59條酌減其刑規定適用之餘地，是辯護人
    請求就被告所犯販賣第三級毒品部分應適用刑法第59條酌減
    其刑乙節，尚無足採。
  (四)爰審酌被告正值年輕，竟不事正當營生，明知第三級毒品愷
    他命足以殘害人之身體健康，竟仍販賣及轉讓第三級毒品愷
    他命予他人施用，危害社會治安及國民健康甚深；惟念其犯
    後坦承犯行，態度良好，尚知悔悟，販賣及轉讓各僅1 次、
    數量均非鉅等一切情狀，分別量處如主文所示之刑暨定其應
    執行之刑，以資懲儆。
三、沒收部分：
  (一)被告事實一之(一)販賣第三級毒品犯行1 次之所得2,500 元，
    雖未扣案，仍應依毒品危害防制條例第19條第1 項規定，宣
    告沒收，如全部或一部不能沒收時以其財產抵償之。另扣案
    之行動電話（序號：000000000000000 、不含內置門號0000
    000000號SIM 卡1 枚）1 支，係被告販賣愷他命所用之物，
    業經被告陳明在卷，並據證人陳家寶於本院審理中證述明確
    ，復有通訊監察譯文附卷可參，業如前述，自應依毒品危害
    防制條例第19條第1 項前段，於販賣第三級毒品罪刑項下宣
    告沒收；至扣案之行動電話門號0000000000SIM 卡，其申設
    人為翁碧春，有卷附遠傳資料查詢可證（本院卷第44頁），
    雖係被告供販賣第三級毒品聯繫之用，但非被告所有，故上
    開SIM 卡爰不為沒收之宣告。
  (二)另扣案之白色晶體2 包均係甲基安非他命、白色粉末2 包、
    1 瓶均係愷他命及淺橘色藥錠7 顆係硝西泮（俗稱ㄧ粒眠）
    一情，均有高雄醫學大學附設中和紀念醫院檢驗報告在卷可
    證（本院審訴卷第20至25頁），上開毒品均係被告於99年8
    月22日向王證誠之友人購買或贈送，業據被告於本院準備程
    序中供述明確（本院卷第17頁），而被告購入上開物品時間
    係在其本案販賣及轉讓第三級毒品之後（99年4 月16日、同
    年月26日），即非被告販賣或轉讓後所剩之毒品，核與本案
    無關；另扣案之香菸1 支（已斷裂）係含有甲基安非他命、
    四氫大麻酚、愷他命之混合物，亦有卷附高雄醫學大學附設
    中和紀念醫院檢驗報告可佐（本院卷第26頁），上開含有甲
    基安非他命、四氫大麻酚、愷他命之香菸1 支（已斷裂）與
    安非他命吸食器1 個、愷盤1 個，亦查無證據與本案被告販
    賣或轉讓第三級毒品之犯行有關，且上開甲基安非他命2 包
    、安非他命吸食器1 個、含有甲基安非他命、四氫大麻酚、
    愷他命之香菸1 支（已斷裂），為被告施用及持有第二級毒
    品甲基安非他命所用之物，業經本院以100 年度簡字第1987
    號判決予以宣告沒收銷燬或沒收之，有該案之起訴書與刑事
    判決在卷可參（本院卷第129 至134 頁），故上開甲基安非
    他命2 包、愷他命2 包、1 瓶、硝西泮（ㄧ粒眠）7 顆、安
    非他命吸食器1 個、愷盤1 個、含有甲基安非他命、四氫大
    麻酚、愷他命之香菸1 支（已斷裂）既與本案無涉，爰均不
    予宣告沒收銷燬或沒收之。至前述扣案之愷他命共2 包、1
    瓶（1 包驗前淨重26.276公克、驗後淨重26.263公克、驗後
    純質淨重22.218公克、另1 包驗前淨重0.125 公克、驗後淨
    重0.112 公克、驗後純質淨重0.09 8公克、另1 包（瓶裝）
    驗前淨重1.341 公克、驗後淨重1.323 公克、驗後純質淨重
    1.158 公克，3 包驗後純質淨重合計為23.474公克），其純
    質淨重合計已逾20公克，有高雄醫學大學附設中和紀念醫院
    100 年4 月4 日檢驗報告3 份在卷可佐（本院卷第41至43頁
    ），然此部分並未在起訴範圍內，且被告供陳持有上開愷他
    命之時間係在99年8 月22日，已如前述，距本案發生已逾4
    個月，顯與本案無裁判上一罪或實質上一罪之關係，本院無
    從併予審理，自應由檢察官另為適法之處理，併此敘明。
、無罪部分：
一、公訴意旨另以：被告鐘姵甄明知甲基安非他命係毒品危害防
    制條例第2 條第2 項第2 款所定之第二級毒品，並屬藥事法
    第22條第1 項第1 款規定之禁藥，不得非法轉讓及持有，竟
    基於轉讓第二級毒品甲基安非他命之犯意（起訴書誤載為安
    非他命），於99年8 月24日上午6 時許在高雄市○○區○○
    道路410 號5 樓無償轉讓第二級毒品甲基安非他命予洪淑婷
    ，因而認被告涉犯藥事法第83條第1 項之轉讓禁藥罪嫌。
二、按事實審法院對於證據之取捨，依法雖有自由判斷之權，然
    積極證據不足證明犯罪事實時，被告之抗辯或反證縱屬虛偽
    ，仍不能以此資為積極證據應予採信之理由；認定犯罪事實
    應依證據，為刑事訴訟法所明定，故被告否認犯罪事實所持
    之辯解，縱屬不能成立，若非有積極證據足以證明其犯罪行
    為，仍不能遽為有罪之認定；再按，認定犯罪事實所憑之證
    據，雖不以直接證據為限，間接證據亦包括在內；然而無論
    直接或間接證據，其為訴訟上之證明，須於通常一般之人均
    不致有所懷疑，而得確信其為真實之程度者，始得據為有罪
    之認定，倘其證明尚未達到此一程度，而有合理之懷疑存在
    時，事實審法院復已就其心證上理由予以闡述，敘明其如何
    無從為有罪之確信，因而為無罪之判決，尚不得任意指為違
    法，此有最高法院30年上字第482 、1831號判例、76年台上
    字第4986號判例要旨可資參照。
三、公訴人認被告涉犯上開罪嫌，係以被告於警詢坦承放在客廳
    及房間內之第二級毒品甲基安非他命無償轉讓予洪淑婷施用
    ，且於內勤中亦坦承將甲基安非他命放在客廳，洪淑婷會自
    己拿來施用，因為與洪淑婷是好朋友，所以未阻止洪淑婷取
    用等詞為主要論據。惟訊據被告上情，固肯認洪淑婷於上揭
    時、地所施用之甲基安非他命係伊所有，惟堅詞否認有何轉
    讓第二級毒品甲基安非他命予洪淑婷之犯行，辯稱：我將甲
    基安非他命放在我房間裡，是洪淑婷未經我同意，自己拿來
    施用，事前我不知情，事後發現數量少了才問洪淑婷，洪淑
    婷是說先借用云云。經查：洪淑婷確於99年8 月24日上午6
    時前某時許前往被告房間拿取被告所有之甲基安非他命並施
    用1 次一情，業據洪淑婷於偵查及本院審理中證述明確，並
    有本院核發之99年度聲搜字第1295號搜索票、高雄市政府警
    察局搜索、扣押筆錄、現場照片（99年度偵字第27334 號卷
    第10至17頁），而洪淑婷為警採尿送高雄市立凱旋醫院檢驗
    後，呈安非他命、甲基安非他命、去甲基愷他命陽性反應，
    亦有高雄市政府警察局刑事警察大隊偵4 隊12分隊偵辦毒品
    案尿液採證代碼對照表（洪淑婷代碼為L12-059 ）、濫用藥
    物尿液檢體監管記錄表、高雄市立凱旋醫院濫用藥物尿液檢
    驗報告表在卷可證（偵卷第95、96、98頁），復為被告肯認
    不諱，上情固堪認定。是本案應審究者，為被告是否事先知
    情並同意洪淑婷取用伊所有之甲基安非他命？次查：
  (一)洪淑婷於上揭時、地施用被告所有甲基安非他命之過程，業
    據證人洪淑婷於本院審理中證稱：高雄市○○區○○道路41
    0 號5 樓是我跟被告一起租的，我們很熟，被告曾在我面前
    施用甲基安非他命，所以我知道被告持有甲基安非他命，之
    前曾跟被告一起施用毒品，99年8 月24日前一天下午或晚上
    ，我去被告房間拿甲基安非他命，當時我有叫被告，但被告
    沒有醒，我就把甲基安非他命拿走，隔天上午6 時我就施用
    ，後來被告醒來問我有沒有拿，我說我有進去被告房間拿，
    那時已經施用完，被告有點生氣，叫我不要再施用等詞明確
    （本院卷第56至58頁）。是依證人洪淑婷前開證述可知，證
    人洪淑婷與被告係同住一屋，交情甚篤，且之前曾一起施用
    毒品，亦知道被告持有甲基安非他命，而證人洪淑婷於99年
    8 月24日前某時許前往被告房間取得被告所有甲基安非他命
    時，因被告正在睡覺，證人洪淑婷基於與被告係同居之好友
    ，在未得同意下即逕自取得被告所有甲基安非他命施用之情
    事，尚與常情無悖。且證人洪淑婷前開證述，核與被告於偵
    查中及本院審理中供陳：99年8 月24日下午2 、3 點我睡醒
    時，我發現甲基安非他命數量有少，我問洪淑婷，洪淑婷才
    跟我說有拿我的安非他命施用，我叫洪淑婷不要再施用了等
    語相符（偵卷第40、41頁、本院卷第54頁），足認證人洪淑
    婷前揭證述應屬可信，被告所辯尚屬非虛。
  (二)又證人洪淑婷取得被告所有之甲基安非他命時，被告正在睡
    覺，業如前述，被告既在睡覺，當無同意證人洪淑婷拿取伊
    所有之甲基安非他命之可能。至被告與證人洪淑婷之前雖有
    同時施用毒品之情形，但亦無從因此遽認被告有事先同意洪
    淑婷得逕自取用伊所有之甲基安非他命。是證人洪淑婷趁被
    告在睡覺中不知情之情況下，逕自取用被告所有之甲基安非
    他命，是否得因此遽認被告有轉讓甲基安非他命予洪淑婷之
    意思，即非無疑。
  (三)末查，被告之自白不得作為有罪判決之唯一證據，仍應調查
    其他必要證據，以察其是否與事實相符，刑事訴訟法第156
    條第2 項載有明文。查被告雖於警詢中供陳：安非他命及愷
    他命是我購買回的，放在客廳及房間無償提供給洪淑婷吸食
    等詞（偵卷第4 頁背面），惟被告嗣後均否認轉讓甲基安非
    他命予洪淑婷施用，被告既已翻異前詞，揆諸前開說明，被
    告之自白是否可信，仍須有其他證據證明，然證人洪淑婷復
    證述係未經過被告同意擅自拿取，已如前述，公訴人迄未能
    提出其他證據證明被告確有轉讓甲基安非他命之犯行，在無
    其他補強證據下，尚難據此為被告不利之認定。
四、綜上，公訴意旨所提出之證據，容或存有合理之懷疑，並未
    達於可確信其真實之程度；此外，復查無其他積極證據，足
    資證明被告確有事先知情並同意洪淑婷取用其所有之甲基安
    非他命，實難認被告確有轉讓甲基安非他命予洪淑婷施用之
    事實，揆諸首揭說明，被告被訴藥事法第83條第1 項之轉讓
    禁藥罪之犯行，既屬不能證明，自應為被告無罪之諭知，以
    免冤抑。
據上論斷，應依刑事訴訟法第299 條第1 項前段、第301 條第1
項，毒品危害防制條例第4 條第3 項、第8 條第3 項、第17條第
2 項、第19條第1 項，刑法第11條前段、第47條第1 項、第51條
第5 款，判決如主文。
本案經檢察官黃世勳、吳書怡到庭執行職務
中    華    民    國   100    年    8     月    4  日
                  刑事第十一庭  審判長法  官  李代昌
                                      法  官  鄭  瑋
                                      法  官  林正忠
以上正本證明與原本無異。
如不服本判決應於收受判決後10日內向本院提出上訴書狀，並應
敘述具體理由。其未敘述上訴理由者，應於上訴期間屆滿後20日
內向本院補提理由書(均須按他造當事人之人數附繕本)「切勿逕
送上級法院」。
中    華    民    國   100    年    8     月    4    日
                                      書記官  呂姿儀
附錄本案論罪科刑法條：
毒品危害防制條例第4條第3項：
製造、運輸、販賣第三級毒品者，處5年以上有期徒刑，得併科
新臺幣7百萬元以下罰金。
毒品危害防制條例第8條第3項：
轉讓第三級毒品者，處3年以下有期徒刑，得併科新臺幣30萬元
以下罰金。